臺灣士林地方法院民事裁定
111年度訴字第284號
原      告  楊謹菖  
訴訟代理人  趙友貿律師（法律扶助）
被      告  謝寀籈  
上列當事人間請求確認債權不存在事件，本院裁定如下：
    主  文
本件移送臺灣臺北地方法院。
    理  由
一、訴訟之全部或一部，法院認為無管轄權，依原告聲請或依職
    權以裁定移送於其管轄法院，民事訴訟法第28條第1項定有
    明文。訴訟，由被告住所地之法院管轄；因契約涉訟者，如
    經當事人定有債務履行地，得由該履行地之法院管轄；被告
    不抗辯法院無管轄權，而為本案之言詞辯論者，以其法院為
    有管轄權之法院，同法第1條第1項、第12條、第25條規定亦
    明。又所謂本案之言詞辯論，指被告於言詞辯論期日或準備
    程序期日，就為訴訟標的之法律關係為實體上之陳述而言。
    倘被告僅於書狀就為訴訟標的之法律關係為實體上陳述內容
    之記載，未於言詞辯論期日或準備程序期日以言詞加以引用
    ，自難謂被告已為本案之言詞辯論（最高法院93年度台抗字
    第539號裁定意旨參照）。
二、經查：
　㈠本件原告起訴主張：被告持有民國108年11月15日訴外人羅靜
    玫簽署，以原告為連帶保證人之金錢借貸契約（下稱系爭借
    據），向本院聲請核發110年度司促字第11351號支付命令，
    命原告清償新臺幣（下同）1,500,000元，並經本院准予強
    制執行。然系爭借據上所載金額僅200元，為此起訴請求確
    認與被告間債權逾200元部分不存在等語。
　㈡經觀原告所提系爭借據（見本院卷第24頁），並無履行地之
    約定，無民事訴訟法第12條規定之適用。又被告雖曾就原告
    請求提出答辯狀，但本件尚未行言詞辯論或準備程序，自非
    被告已為本案言詞辯論之情形，亦不能適用同法第25條定本
    件之管轄。至原告雖主張本件曾經本院核發支付命令，故本
    院應有管轄權等語。然支付命令之管轄係依民事訴訟法第51
    0條規定定之，本非必與就支付命令所載債權涉訟時之管轄
    相同，尚難因此遽認本院有管轄權。本件復查無合意管轄之
    約定或特別審判籍規定之適用，即應依民事訴訟法第1條第1
    項前段普通審判籍之規定，定本件之管轄。依被告戶籍資料
    查詢結果，本件被告住、居所均在臺北市中山區，係屬臺灣
    臺北地方法院轄區。準此，原告向無管轄權之本院起訴，顯
    係違誤，爰依職權將本件移送於該管轄法院。
三、爰裁定如主文。　　
中　　華　　民　　國　　111 　年　　2 　　月　　24　　日
                  民事第一庭法  官  江哲瑋
以上正本係照原本作成。
如對本裁定抗告，應於裁定送達後10日內向本院提出抗告狀，並
繳納抗告費新臺幣1,000 元。
中　　華　　民　　國　　111 　年　　2 　　月　　24　　日
                            書記官  張祐誠